臺灣臺北地方法院刑事判決　　　　　　　　　　　　九十三年度訴字第一一六六號
　　公　訴　人　臺灣臺北地方法院檢察署檢察官
　　被　　　告　乙○○
　　選任辯護人　朱俊雄律師
　　　　　　　　劉嵐律師
右列被告因偽造文書案件，經檢察官提起公訴（九十二年度偵字第一六二０八號、
第一七五九九號），被告於準備程序期日為有罪之陳述，經本院合議庭裁定由受命法
官獨任進行簡式審判程序，本院判決如左：
    主  文
乙○○連續行使偽造私文書，足以生損害於公眾及他人，處有期徒刑陸月，如易科罰
金，以參佰元折算壹日。如附表所示偽造之印章、印文、署押，均沒收。
    事  實
一、乙○○於民國八十九年九月間，在臺北市大安區○○○路○段一八二號八樓之一
　　籌組設立晶研豐股份有限公司（下稱晶研豐公司），係出資成立該公司之實際負
    責人，乃從事業務之人，其明知丙○○、丁○○並未同意擔任該公司之股東、發
    起人暨董事，亦未曾參與發起人會議及董事會議，１、竟基於偽造署押、使公務
    員登載不實之概括犯意，並以行使業務上登載不實文書之犯意，先於八十九年九
    月六日，將丙○○、丁○○為晶研豐公司股東之不實事項登載於其業務上所作成
    之股東名簿上，並於當日上午九時三十分之晶研豐公司發起人會議記錄上，登載
    丙○○、丁○○亦為發起人且參與該次會議討論事項，再於同日下午二時許之晶
    研豐公司董事會議事錄上，亦登載丙○○為出席董事之一且參與該次討論等不實
    事項，並冒用丙○○名義偽造如附表編號一所示董事會簽到簿上之丙○○署押一
    枚，隨即持上開資料向臺北市政府申請設立登記而行使之，使不知情之承辦公務
    員據以審核上開資料後，將丙○○為該公司董事暨股東、丁○○為該公司股東之
    不實事項登載在其職務上所掌管之公司設立登記表上，於同年月十六日准予設立
    登記並核發公司執照在案，均足以生損害於丙○○、丁○○及臺北市政府對於公
    司資料管理之正確性；２、乙○○復承其前同一偽造署押、使公務員登載不實之
    概括犯意，並另基於行使偽造私文書之概括犯意復於不詳時間、地點，利用不知
    情之第三人偽刻如附表編號二所示「甲○○」之印章一枚後，於九十年十月十五
    日上午十時許之晶研豐公司股東臨時會議事錄上，冒用甲○○名義蓋用前開偽造
    之印章而偽造如附表編號三所示甲○○之印文，據以偽造表明甲○○有參與該次
    會議並予以記錄屬私文書之股東臨時會議事錄上，再於同日下午二時許之晶研豐
    公司董事會議事錄上，亦蓋用前開偽造之甲○○印章而偽造如附表編號四所示甲○○之印文一枚後，仍冒用甲○○名義偽造該表明甲○○有參與該次會議並予以
    記錄之屬私文書之董事會議事錄，復偽造如附表編號五所示董事會簽到簿上之甲○○署押一枚，並於九十年十一月二十六日，明知甲○○實際上並未自丁○○處
    受讓任何晶研豐公司之股份，卻冒用甲○○名義偽造如附表編號六所示甲○○署
    押一枚，而偽造該表明甲○○為已於九十年九月二十五以成交總額新臺幣（下同
    ）二百五十萬元向丁○○購入晶研豐公司股票故據實繳納證券交易稅七千五百元
    之屬私文書之財政部臺北市國稅局年度證券交易稅一般代徵稅額繳款書，隨即於
    九十年十二月六日持上開資料向臺北市政府申請公司變更登記而行使之，使不知
    情之承辦公務員據以審核後，將甲○○為該公司董事暨股東之不實事項登載在其
    職務上所掌管之公司變更登記表上，亦均足以生損害於甲○○及稅捐機關對於課
    徵對象資料、臺北市政府對於公司資料管理之正確性；３、再於九十二年二月十
    三日，仍承其前同一行使偽造私文書之概括犯意，明知透過吳科毅所介紹擔任該
    公司名義上監察人之戊○○，實際上並未參與該公司之事務，仍偽造如附表編號
    七所示戊○○之印章一枚後，持以蓋用而偽造如附表編號八所示戊○○之印文一
    枚，冒用戊○○名義偽造該表明戊○○有出席該次會議並負責記錄之屬私文書之
    股東臨時會議事錄上，並於九十二年二月十七日為申辦該公司董事吳刁彥變更為
    吳科毅之公司變更登記事宜時，持交該偽造之議事錄與臺北市政府承辦公務員審
    核而行使之，亦足以生損害於戊○○及臺北市政府對於公司資料管理之正確性。
二、案經己○○告發由臺北市政府警察局大安分局報請臺灣臺北地方法院檢察署檢察
    官偵查起訴。
    理  由
一、訊據被告乙○○對於右揭犯罪事實於本院審理中已坦承不諱，並據被害人丙○○
    、丁○○、甲○○、戊○○於警詢時及偵查中指述在卷，復有八十九年九月十六
    日晶研豐公司設立登記表、發起人會議記錄、股東名冊、股東臨時會議事錄、董
    事會議事錄、董事簽到簿、九十年十二月六日晶研豐公司變更登記表、股東臨時
    會議事錄、董事會議事錄、簽到簿、九十二年二月十三日晶研豐公司股東臨時會
    議事錄、財政部臺北市國稅局年度證券交易稅一般代徵稅額繳款書等影本各一份
    在卷可資佐證，足認被告之自白與事實相符。是本案事證已臻明確，被告上開犯
    行，洵堪認定。
二、查被告雖非晶研豐公司之名義上負責人，但為實際上之發起人及負責人，為該公
    司設立登記所需提出之股東名簿、發起人會議記錄、股東名冊、董事會議事錄等
    資料，係其基於公司設立之業務所實際製作，自屬其斯時業務上所製作之文書，
    其登載前開不實事項在各該文書後持以行使之行為，與前開偽造如附表編號一、
    五所示署押，行使各該偽造之八十九年九月六日、九十年十月十五日、九十二年
    二月十三日發起人會議記錄、股東名冊、股東臨時會議事錄、董事會議事錄、代
    徵稅額繳款書等私文書，且以各該股東是否係實際授權參與而非經冒名等情事，
    觀諸公司法並無相關主管機關應予如何具體審查之規定，該承辦公務員應僅為形
    式審查，被告復據以辦理上述以被害人丙○○、丁○○、甲○○為該公司股東、
    董事之晶研豐公司設立登記、變更登記等行為，核係犯刑法第二百十六條、第二
    百十條、第二百十五條之行使偽造私文書、行使業務上登載不實文書罪，第二百
    十四條之使公務員登載不實罪，及第二百十七條第一項之偽造署押罪。公訴意旨
    以被告如事實欄一之１所示該次登載被害人丙○○、丁○○為晶研豐公司股東、
    董事於發起人會議記錄、董事會議記錄，認其此部份係涉犯行使偽造私文書罪嫌
    之部分，以各該記錄名義上之製作權人係案外人邱淑娟，在並無積極證據堪認被
    告有冒用邱淑娟名義之情形下，尚難認被告此部分係冒用製作人邱淑娟名義而偽
    造該會議記錄之偽造私文書行為，自亦難以行使偽造私文書罪相繩，且如前述，
    因各該會議係基於公司設立登記所需，被告亦自承實際各該事務均由其處理之情
    狀，縱使其係徵得案外人邱淑娟同意而借用其名義擔任該次會議記錄，以被告方
    為實際上負責該部分業務施行之情況，其登載前開不實事項後持以行使之行為，
    仍係犯刑法第二百十六條、第二百十五條之行使業務上登載不實文書罪，公訴意
    旨此部分容有誤會，起訴法條應予變更。被告前開偽造如附表編號二、三、四、
    六、七、八所示印章、印文、署押之行為，係偽造各該私文書（即九十年十月十
    五日、九十二年二月十三日之各該股東臨時會議事錄、董事會議事錄及上開代徵
    稅額繳款書）之部分行為，其偽造各該私文書後復持以行使，各該偽造之低度行
    為應為行使之高度行為所吸收，均不另論罪。被告如事實欄一之１所示各該業務
    上登載不實文書之行為，亦為其後行使之行為所吸收，爰不另論罪。被告如事實
    欄一之１所示行使業務上登載不實文書、偽造署押、使公務員登載不實三罪間，
    有方法、目的之牽連關係，應從情節較重之使公務員登載不實罪論處。被告前開
    二次偽造署押之行為，二次使公務員登載不實之行為，二次行使偽造私文書之行
    為，均時間緊接，方法相同，各觸犯構成要件相同之罪名，顯係分別基於概括犯
    意反覆為之，為連續犯，應依刑法第五十六條規定以一罪論（且均從情節較重之
    如事實欄一之２所示該次偽造署押、行使偽造私文書、使公務員登載不實罪論處
    ），並加重其刑。被告前開行使偽造私文書、偽造署押、使公務員登載不實三罪
    間，亦有方法、目的之牽連關係，應從一重之行使偽造私文書罪論處。爰審酌被
    告前僅曾於七十八年、八十一年間先後因詐欺、侵占案件，經法院判處有期徒刑
    五月、緩刑五年及有期徒刑六月在案，有臺灣高等法院被告全國前案記錄表一份
    可考，素行尚可，且其犯後已坦承犯行，尚知悔悟，並自承願意捐款與被害人保
    護協會以示悔過，犯後態度良好，犯罪情節、手段尚非嚴重，及其犯罪動機、目
    的、所生損害等一切情狀，量處如主文所示之刑，並諭知易科罰金之折算標準。
    至於如附表所示偽造之印章、印文及署押，依刑法第二百十九條規定，併予宣告
    沒收。
據上論斷，應依刑事訴訟法第二百七十三條之一第一項、第二百九十九條第一項前段
、第三百條，刑法第五十六條、第二百十六條、第二百十四條、第二百十五條、第二
百十七條第一項、第五十五條、第四十一條第一項前段、第二百十九條，罰金罰鍰提
高標準條例第一條前段、第二條，判決如主文。
本案經檢察官葉雅婷到庭執行職務
中　　　華　　　民　　　國　　九十三　　年　　十一　　月　　  二十六　　日
                                      臺灣臺北地方法院刑事第十六庭
                                          法  官  林麗真
右正本證明與原本無異。
如不服本判決，應於判決送達後十日內，向本院提出上訴狀。
                                          書記官  張汝琪
中　　　華　　　民　　　國　　九十三　　年　　 十二 　　月　　　一　　　日
附錄本案論罪科刑法條：
中華民國刑法第二百十條
偽造、變造私文書，足以生損害於公眾或他人者，處五年以下有期徒刑。
中華民國刑法第二百十六條
行使第二百十條至第二百十五條之文書者，依偽造、變造文書或登載不實事項或使登
載不實事項之規定處斷。
中華民國刑法第二百十四條
明知為不實之事項，而使公務員登載於職務上所掌之公文書，足以生損害於公眾或他
人者，處三年以下有期徒刑、拘役或五百元以下罰金。
中華民國刑法第二百一十五條
(業務上文書登載不實罪)
從事業務之人，明知為不實之事項，而登載於其業務上作成之文書，足以生損害於公
眾或他人者，處三年以下有期徒刑、拘役或五百元以下罰金。
中華民國刑法第二百一十七條
(偽造盜用印章印文或署押罪)
偽造印章、印文或署押，足以生損害於公眾或他人者，處三年以下有期徒刑。
盜用印章、印文或署押，足以生損害於公眾或他人者，亦同。
附表：
┌───┬───────────┬───────────────┬────┐
│編號  │偽造署押之內容、數量  │    所    在    位    置      │備    註│
├───┼───────────┼───────────────┼────┤
│一    │偽造之「丙○○」簽名一│八十九年九月六日晶研豐公司董事│        │
│      │枚。                  │會簽到簿簽名欄                │        │
├───┼───────────┼───────────────┼────┤
│二    │偽造之「甲○○」印章一│未據扣案，但尚無積極證據堪認已│        │
│      │枚                    │滅失。                        │        │
│      │                      │                              │        │
├───┼───────────┼───────────────┼────┤
│三    │偽造之「甲○○」印文一│九十年十月十五日晶研豐公司股東│        │
│      │枚                    │臨時會議事錄之記錄簽章欄      │        │
│      │                      │                              │        │
├───┼───────────┼───────────────┼────┤
│四    │偽造之「甲○○」印文一│九十年十月十五日下午二時晶研豐│        │
│      │枚                    │公司董事會議事錄記錄簽章欄    │        │
│      │                      │                              │        │
├───┼───────────┼───────────────┼────┤
│五    │偽造之「甲○○」簽名一│九十年十月十五日董事會出席董事│        │
│      │枚                    │簽到簿簽到欄                  │        │
│      │                      │                              │        │
├───┼───────────┼───────────────┼────┤
│六    │偽造之「甲○○」簽名一│九十年十一月二十六日財政部國稅│        │
│      │枚                    │局年度證卷交易稅一般代徵稅額繳│        │
│      │                      │款書（出賣人丁○○、代徵人王銘│        │
│      │                      │楠）之代徵人姓名欄            │        │
├───┼───────────┼───────────────┼────┤
│七    │偽造之「戊○○」印章一│未據扣案，但無積極證據證明已滅│        │
│      │枚                    │失                            │        │
│      │                      │                              │        │
├───┼───────────┼───────────────┼────┤
│八    │偽造之「戊○○」印文一│九十二年二月十三日上午九時許晶│        │
│      │枚                    │研豐公司股東臨時會議事錄      │        │
│      │                      │                              │        │
└───┴───────────┴───────────────┴────┘
